【裁判字號】    89,台上,6735
【裁判日期】    891108
【裁判案由】    違反商業會計法
【裁判全文】
最高法院刑事判決                              八十九年度台上字第六七三五號
    上  訴  人  甲○○
    選任辯護人  蔡清福律師
                紀復儀律師
右上訴人因違反商業會計法案件，不服台灣高等法院中華民國八十七年八月十一日第
二審判決（八十七年度上訴字第二四二○號，起訴案號：台灣板橋地方法院檢察署八
十五年度偵字第一九四○五號），提起上訴，本院判決如左：
    主  文
原判決撤銷，發回台灣高等法院。
    理  由
本件原判決認定：上訴人甲○○係德霖工程有限公司（下稱德霖公司）之董事，為商
業會計法所稱之商業負責人，又係德霖公司關係企業之德斌企業股份有限公司（下稱
德斌公司）股東，並為實際負責人，以製發各類所得扣繳暨免扣繳憑單為其附隨之業
務，為從事業務之人。甲○○於民國八十二年間將德霖公司所承攬台灣省菸酒公賣局
嘉義酒廠「調和、澄清桶槽設備新設工程」之現場配管拉線工程轉包予黃志堅承作，
雙方約定以實際施工所拉管線長度計價，由黃志堅自行僱工施作，迨工程完成後，再
由德霖公司給付工程款。詎甲○○明知前開完成特定工作之契約屬承攬關係而非僱傭
關係，依規定給付黃志堅之工程款應向黃志堅取具原始憑證列帳，且黃志堅於八十二
年間並未在德霖公司及德斌公司任職，亦未支領該等公司之薪資，竟於八十三年申報
德霖公司稅額時，將給付黃志堅約新台幣（下同）一百十萬元之工程款虛報為黃志堅
於八十二年度分別在德霖與德斌公司之薪資所得，並利用不知情之德霖公司會計田麗
鉅製作黃志堅自八十二年一月起至十二月止於德霖公司領取薪資六十萬六千九百十三
元、扣繳稅額三萬六千四百十五元之各類所得扣繳暨免扣繳憑單，及於德斌公司領取
四十五萬元、扣繳稅額○元之各類所得扣繳暨免扣繳憑單，而將前開不實事項登載於
其附隨業務上所製作之文書內，並填製該會計憑證，寄發予黃志堅，足生損害於稅捐
機關對於課稅之正確性及黃志堅等情。因而撤銷第一審判決，改判仍論處甲○○商業
負責人，以明知為不實之事項，而填製會計憑證罪刑，固非無見。
惟查上訴期間為十日，自送達判決後起算；又提起上訴，應以上訴書狀提出於原審法
院為之，刑事訴訟法第三百四十九條前段、第三百五十條第一項分別定有明文。依卷
證所示，本件應送達於上訴人甲○○之第一審判決，係於八十七年四月二十四日以寄
存送達之方式，寄存在台北縣警察局土城分局清水派出所以為送達，上訴人則遲至同
年五月六日始向台灣板橋地方法院（位於台北縣土城市）提出上訴狀，有送達證書及
上訴狀上收狀戳所載日期可稽（見一審卷第一五四頁及原審卷第七頁）。上訴人住於
台北縣土城市○○路一六二號十六樓，亦有台北縣土城市戶政事務所八十七年三月二
十日八七北縣土戶字第三七五四號答覆表及戶籍謄本可按 (見一審卷第一一八、一一
九頁) 。其上訴期間依法院訴訟當事人在途期間標準第二條之規定，並無在途期間可
供扣除，截至八十七年五月四日（星期一）即已屆滿，其期間之末日又非星期日、紀
念日、或其他休息日，乃上訴人竟延至同年五月六日始向第一審法院提出上訴狀，原
審未先調查審認其上訴期間是否已經屆滿，而為不合法之上訴，遽為實體之判決，自
屬違背法令。上訴意旨雖未指摘及此，但為本院得依職權調查之事項，應認原判決有
發回更審之原因。至原判決理由第四項不另為無罪之諭知部分，基於審判不可分原則
，應一併發回，附此敘明。
據上論結，應依刑事訴訟法第三百九十七條、第四百零一條，判決如主文。
中      華      民      國    八十九    年     十一     月      八      日
                              最高法院刑事第八庭
                                  審判長法官  張  信  雄
                                        法官  賴  忠  星
                                        法官  張  清  埤
                                        法官  洪  清  江
                                        法官  林  永  茂
      右正本證明與原本無異
                                              書  記  官
中      華      民      國    八十九    年     十一     月     十三     日


司法院資訊處製作；財團法人民間司法改革基金會備份。
